臺灣高等法院刑事判決
110年度上訴字第1358號
上  訴  人  
即  被  告  楊雅婷



指定辯護人  黃國政律師（義務辯護）
上列上訴人即被告因違反毒品危害防制條例案件，不服臺灣新北
地方法院109年度訴字第1045號，中華民國110年2月18日第一審
判決（起訴案號：臺灣新北地方檢察署109年度偵緝字第2037號
），提起上訴，本院判決如下：
    主  文
上訴駁回。
    事  實
一、楊雅婷明知甲基安非他命係經政府公告，並列為毒品危害防
    制條例第2 條第2 項所規定之第二級毒品，依法不得持有、
    販賣，仍分別為下列行為：
　㈠基於販賣甲基安非他命以營利之犯意，於民國109年2月22日6
    時45分許至7時36分許，以其持用之0000000000號行動電話
    ，與黃金美所持用之0000000000行動電話聯繫，透過LINE通
    訊軟體發送訊息，達成買賣毒品甲基安非他命之合意後，即
    於同日7時36分許，在約定之位在新北市○○區○○路00號之翰
    品酒店1117號房，由楊雅婷以新臺幣（下同）2500元之對價
    ，交付甲基安非他命1公克予黃金美，嗣由黃金美將價金存
    入楊雅婷指定之銀行帳戶而完成交易。
　㈡復基於販賣甲基安非他命以營利之犯意，於109年2月27日14
    時45分許至17時14分許，以其持用之0000000000號行動電話
    ，與黃金美所持用之0000000000行動電話聯繫，透過LINE通
    訊軟體發送訊息，達成買賣毒品甲基安非他命之合意後，即
    於同日17時14分許在上址翰品酒店大門前，由楊雅婷以1500
    元之對價，交付甲基安非他命0.5公克予黃金美，嗣由黃金
    美將價金存入楊雅婷指定之銀行帳戶而完成交易。
　㈢又基於販賣甲基安非他命以營利之犯意，於109年2月29日23
    時47分許至同年3月1日0時45分許，以其持用之0000000000
    號行動電話，與黃金美所持用之0000000000行動電話聯繫，
    透過LINE通訊軟體發送訊息，與並無購買真意之黃金美，於
    同日1時8分許在上址翰品酒店1117號房前，將甲基安非他命
    1包（含袋毛重0.88公克）交付予佯裝前來購買之黃金美，
    為現場埋伏之警員當場查獲，因而未完成交易而不遂。
二、楊雅婷明知大麻及四氫大麻酚均係毒品危害防制條例第2條
    第2項第2款規定之第二級毒品，依法不得持有，竟基於持有
    第二級毒品之犯意，於109年3月1日1時8分許為警查獲前之
    某日，以不詳方式取得含四氫大麻酚成分之香菸1支（淨重0
    .6909公克）、含大麻成分之煙草3包（淨重0.48公克）等物
    而持有之。嗣於109年3月1日1時8分許，為警於上址翰品酒
    店1117號房前逮捕後而查獲上情，並扣得上開煙草3包及香
    菸1支。
三、案經新北市政府警察局板橋分局報告臺灣新北地方檢察署檢
    察官偵查起訴。　　
    理  由
壹、證據能力：
　　按被告之自白，非出於強暴、脅迫、利誘、詐欺、疲勞訊問
    、違法羈押或其他不正之方法，且與事實相符者，得為證據
    ，刑事訴訟法第156 條第1 項定有明文。又被告以外之人於
    審判外之陳述，雖不符刑事訴訟法第159 條之1 至第159 條
    之4 規定，而經當事人於審判程序同意作為證據，法院審酌
    該言詞陳述或書面陳述作成時之情況，認為適當者，亦得為
    證據；當事人、代理人或辯護人於法院調查證據時，知有刑
    事訴訟法第159 條第1 項不得為證據之情形，而未於言詞辯
    論終結前聲明異議者，視為有前項之同意，刑事訴訟法第15
    9 條之5 第1 、2 項亦有明定。本判決下列所引用被告之自
    白，並無不法取得情事，且與事實相符；其他審判外陳述之
    供述證據部分，業經檢察官、辯護人表示同意有證據能力（
    本院卷第108至110頁），且被告迄至言詞辯論終結前，亦未
    就該等證據之證據能力聲明異議，經本院審酌各該陳述作成
    時之情況，核無違法不當情事，因而認為適當，均有證據能
    力。至本判決以下引用之其他非供述證據，並無證據證明係
    公務員違背法定程序所取得，亦無顯有不可信之情況，並經
    本院於審理期日為合法調查，自均得作為本判決之證據。
貳、認定犯罪事實所憑證據及理由：
一、上開犯罪事實，業據被告於偵查、原審坦承不諱（偵字第72
    40號卷第116至117頁，偵緝字第2037號卷第108頁，原審卷
    第88、148至150頁），核與證人黃金美於警詢、偵訊時之指
    證相符（偵字第7240號卷第32至34、135至141頁），且有被
    告與黃金美間之LINE通訊軟體對話紀錄手機畫面翻拍照片在
    卷足憑（偵字第7240號卷第77至80頁）。又黃金美係自超商
    ATM存入現金4000元至被告中國信託銀行000000000000號帳
    戶之方式，交付上開2次毒品交易之對價一節，亦有該銀行
    函覆之存款交易明細在卷可佐（偵字第7240號卷第153至159
    頁）。此外，被告於109年3月1日1時8分許，與當時無買賣
    真意之黃金美進行交易時，而當場為警在上址翰品酒店1117
    號房前逮捕，有卷附職務報告可憑（偵字第7240號卷第13頁
    ）。而被告交易中當場為警查獲扣案之甲基安非他命1包，
    暨其所持有之香菸1支、煙草3包，經送驗結果，前者確屬甲
    基安非他命成分，後者則分別屬四氫大麻酚、大麻成分，有
    毒品初步檢驗報告書、法務部調查局濫用藥物實驗室鑑定書
    、臺北榮民總醫院毒品成分鑑定書在卷可稽（偵字第7240號
    卷第61、63頁，原審卷第55、57頁）。足認被告上開自白與
    事實相符，堪予採憑。　　
二、本案事證明確，被告上開犯行均堪認定，應依法論科。
參、論罪：
一、新舊法比較：
    按行為後法律有變更者，適用行為時之法律。但行為後之法
    律有利於行為人者，適用最有利於行為人之法律，刑法第2
    條第1項定有明文。查被告行為後，毒品危害防制條例業於1
    09年1月15日修正公布，並自109年7月15日起生效施行。毒
    品危害防制條例第4條第2項、第11條第2項原規定：「製造
    、運輸、販賣第二級毒品者，處無期徒刑或七年以上有期徒
    刑，得併科新臺幣一千萬元以下罰金」、「持有第二級毒品
    者，處二年以下有期徒刑、拘役或新臺幣三萬元以下罰金」
    ；修正後則規定：「製造、運輸、販賣第二級毒品者，處無
    期徒刑或十年以上有期徒刑，得併科新臺幣一千五百萬元以
    下罰金」、「持有第二級毒品者，處二年以下有期徒刑、拘
    役或新臺幣二十萬元以下罰金」。經比較結果，修正後之規
    定較不利於被告，依刑法第2條第1項前段規定，本件應適用
    被告行為時之修正前毒品危害防制條例第4條第2項、第11條
    第2項之規定。又修正前毒品危害防制條例第17條第2項規定
    ：「犯第四條至第八條之罪於偵查及審判中均自白者，減輕
    其刑」；修正後毒品危害防制條例第17條第2項則規定：「
    犯第四條至第八條之罪於偵查及『歷次』審判中均自白者，減
    輕其刑」，亦即，須於「歷次」審判中均自白，始得減輕其
    刑，是比較新舊法結果，修正後之規定亦較不利於被告等，
    依刑法第2條第1項前段規定，本件應適用被告行為時之修正
    前毒品危害防制條例第17條第2項之規定，先此敘明。
二、核被告就事實一、㈠、㈡部分，所為均犯修正前毒品危害防制
    條例第4條第2項之販賣第二級毒品罪（共2罪）；就事實一
    、㈢部分，所為則係犯修正前毒品危害防制條例第4條第6項
    、第2項之販賣第二級毒品未遂罪；就事實二部分，係犯修
    正前毒品危害防制條例第11條第2項之持有第二級毒品罪。
    被告前開各次販賣前意圖販賣而持有甲基安非他命，進而販
    賣，各該意圖販賣而持有第二級毒品之低度行為，為各次販
    賣第二級毒品之高度行為所吸收，均不另論罪。被告所犯上
    開各罪，犯意各別、行為互殊，應予分論併罰。
三、累犯之說明：
    被告於104年間因過失傷害案件，經臺灣宜蘭地方法院以104
    年度交簡字第905號判決處有期徒刑2月，如易科罰金以1,00
    0元折算1日確定，於105年6月13日易科罰金執行完畢等情，
    有本院被告前案紀錄表在卷可稽（本院卷第45頁）。被告於
    上開有期徒刑執行完畢後，5年以內故意再犯本件有期徒刑
    以上之各罪，均符合刑法第47條第1項所定累犯之要件。本
    院依司法院大法官釋字第775號解釋意旨，審酌被告於上開
    案件執行完畢後未久，即於107年間因施用毒品案件，經臺
    灣新北地方檢察署以107年度毒偵字第8481號為緩起訴處分
    ，復於108年間再因施用毒品案件，經臺灣新北地方法院108
    年度簡字第7587號判決處有期徒刑2月在案（因執行中通緝
    而於本案犯行後之109年7月1日易科罰金執行完畢），嗣於1
    09年2、3月間再為本案犯行，顯見對前開已執行完畢之刑罰
    反應力薄弱，且主觀惡性較重，因認有加重其刑之必要，爰
    就法定刑無期徒刑以外部分，均予以加重其刑。雖被告辯稱
    其前執行完畢之案件係過失傷害，與本案罪質不同，不應加
    重其刑云云，然被告因前案易科罰金執行完畢後年餘，即2
    度犯施用毒品案件，並於109年2、3月間再犯本案，可見其
    刑罰反應力薄弱、主觀惡性非輕，是被告此節所辯，自非可
    採。
四、刑之減輕：　　　
　㈠毒品危害防制條例第17條第2項部分：
　  按修正前毒品危害防制條例第17條第2項規定：「犯第4條至
    第8條之罪於偵查及審判中均自白者，減輕其刑」，所稱「
    於偵查及審判中均自白」，係指被告於偵查中歷次之陳述，
    曾經自白，且於各審級審判中歷次之陳述，曾經自白而言。
    查被告就本案所犯販賣第二級毒品、販賣第二級毒品未遂罪
    ，於偵查、法院審理中均自白犯罪（偵字第7240號卷第116
    至117頁，原審卷第88、150頁），爰依修正前毒品危害防制
    條例第17條第2項之規定，就被告所犯販賣第二級毒品、販
    賣第二級毒品未遂罪，均予減輕其刑，並與前開加重事由，
    就法定刑無期徒刑以外部分，先加後減之。
　㈡被告就事實一、㈢部分，已著手於販賣第二級毒品犯行而不遂
    ，為未遂犯，應依刑法第25條第2項規定，減輕其刑，並與
    前開加重減輕事由，就法定刑無期徒刑以外部分，先加後遞
    減之。
　㈢本案無刑法第59條之適用餘地：
　  按刑法第59條規定之酌量減輕其刑，必須犯罪另有特殊之原
    因與環境，在客觀上足以引起一般同情，認為即使予以宣告
    法定最低度刑，猶嫌過重者，始有其適用，以免法定刑形同
    虛設，破壞罪刑法定原則。本案被告為牟己利，2次販賣第
    二級毒品甲基安非他命予黃金美，已使毒品流出市面，復販
    賣第二級毒品甲基安非他命予黃金美未遂，對社會治安之危
    害非輕，加以被告尚持有大麻煙草3包、含四氫大麻酚之香
    菸1支，顯見其並非接觸單一種類毒品，客觀上實未見有何
    犯罪之特殊原因與環境。至被告販賣毒品之數量、情節、犯
    後態度等，均足於法定刑範圍為適當之量刑，並無情輕法重
    ，即使科以法定最低刑度仍嫌過重，而在客觀上足以引起一
    般同情，堪予憫恕之情形。是被告主張應適用刑法第59條規
    定酌減其刑云云，自非可採。
肆、駁回上訴之理由：
一、原審以被告犯販賣第二級毒品罪（共2罪）、販賣第二級毒
    品未遂罪、持有第二級毒品罪，事證均臻明確，經比較新舊
    法結果，適用修正前毒品危害防制條例第4條第2項、第6項
    、第17條第2項、第18條第1項前段、第19條第1項，刑法第2
    條第1項前段、第11條、第25條第2項、第47條第1項、第41
    條第1項前段、第51條第5款、第38條之1第1項、第3項等規
    定，審酌被告明知毒品具成癮性，竟販賣牟利，危害社會深
    秩序，戕害國民身心健康等犯罪動機、目的、手段、所生危
    害程度，與被告販賣毒品之數量、所得金額，及販賣未遂部
    分，毒品尚未流出市面，暨其持有毒品之種類、數量，復審
    酌被告之犯後態度，與素行、智識程度、家庭生活經濟狀況
    等一切情狀，就販賣第二級毒品罪部分，各量處有期徒刑3
    年9月、有期徒刑3年8月，就販賣第二級毒品未遂罪部分，
    量處有期徒刑2年，就持有第二級毒品罪部分，量處有期徒
    刑3月，如易科罰金以1000元折算1日，並就上開不得易科罰
    金部分，定應執行刑為有期徒刑4年10月。另說明：扣案之
    甲基安非他命1包（毛重0.88公克，包裝袋編號1）、煙草3
    包、香菸1支，經鑑驗結果均屬毒品，應依毒品危害防制條
    例第18條第1項前段規定宣告沒收銷燬之（原判決附表一編
    號2記載「附表三編號1」部分，應更正為「附表三編號1（
    包裝袋編號1）」），扣案之0000000000號行動電話（含Sim
    卡1枚），為被告所有，用於與黃金美聯繫各次販賣毒品、
    販賣毒品未遂犯行所用之物，應依毒品危害防制條例第19條
    第1項之規定宣告沒收；又被告2次販賣毒品犯行，各獲有未
    扣案之犯罪所得2500元、1500元，應依刑法第38條之1第1項
    、第3項之規定，分別宣告沒收，並諭知於全部或一部不能
    沒收或不宜執行沒收時，追徵其價額。且就本案其餘扣案物
    （即原判決附表三編號1之包裝袋編號2至6部分、原判決附
    表四編號1至4等物），說明並無證據證明與被告本案犯行相
    關，而不予宣告沒收。經核原審認事用法均無不合，量刑及
    沒收亦屬妥適。
二、被告上訴意旨雖以原審未適用刑法第59條規定酌減其刑為由
    ，指原判決量刑過重云云。惟本案並無刑法第59條適用之餘
    地，已如前述；且按刑罰之量定，為法院之職權，倘法院已
    審酌刑法第57條各款所列情狀，而所量定之刑並未逾越法定
    刑範圍，亦無顯然失當情形，自不得任意指為違法。查原判
    決就被告本案犯行，已依刑法第57條之規定，審酌被告之犯
    罪動機、目的、手段、情節程度、犯罪所生危害，與犯後態
    度、素行、智識程度、家庭生活經濟狀況等一切情狀而為量
    刑，核其刑罰裁量權之行使，既未逾越法定刑範圍，亦無濫
    用權限、顯然失當情形。被告所稱其始終坦承犯行、態度良
    好一節，已由原審於量刑時加以審酌，並無何顯然失當之情
    形。被告上訴執此指摘原判決不當，為無理由，應予駁回。
伍、被告經合法通知，無正當理由不到庭，爰不待其陳述逕為判
    決。　　
據上論斷，應依刑事訴訟法第368條、第371條，判決如主文。
本案經檢察官李冠輝提起公訴，被告上訴，經檢察官郭靜文到庭
執行職務。
中　　華　　民　　國　　110 　年　　10　　月　　26　　日
                  刑事第二十二庭審判長法　官  王美玲
                                      法　官  陳銘壎
                                      法　官  汪怡君
以上正本證明與原本無異。
如不服本判決，應於收受送達後20日內向本院提出上訴書狀，其
未敘述上訴之理由者並得於提起上訴後20日內向本院補提理由書
（均須按他造當事人之人數附繕本）「切勿逕送上級法院」。
                                      書記官  高妤瑄
中　　華　　民　　國　　110 　年　　10　　月　　26　　日